【裁判字號】    95,台上,4550
【裁判日期】    950817
【裁判案由】    違反槍砲彈藥刀械管制條例
【裁判全文】
最高法院刑事判決            九十五年度台上字第四五五０號
    上  訴  人  甲○○
                        樓
    選任辯護人  張景豐律師
上列上訴人因違反槍砲彈藥刀械管制條例案件，不服台灣高等法
院台中分院中華民國九十五年五月十六日第二審更審判決（九十
四年度上更(二)字第四一三號，起訴案號：台灣基隆地方法院檢察
署九十二年度偵字第九二一、九六一、九九六、一０三０、一四
五五、一四五六、一八四三號），提起上訴，本院判決如下：
    主  文
原判決撤銷，發回台灣高等法院台中分院。
    理  由
本件原判決認定上訴人甲○○明知董智泰（另案判決確定）於民
國九十二年三月底某日，在苗栗縣竹南鎮○○路附近所交付之黑
色帆布材質背包，內裝有制式半自動手槍二把，其未經許可，不
得受寄藏放，竟仍收受並將之藏匿於台北縣三重市○○街八號地
下三樓停車場之樓梯間，迄九十二年四月十四日，再將之持至桃
園市○○路麥當勞速食店前，交還董智泰等情，並以第一審誤認
上訴人係基於間接故意，且係同時寄藏槍、彈，有所未洽，因而
撤銷第一審關於上訴人部分之判決，改判論處上訴人未經許可，
寄藏手槍（累犯）罪刑，固非無見。
惟查：（一）有罪之判決書，不僅應於事實欄內詳加記載與適用
法律論罪科刑有關之犯罪構成事實，並應於理由欄內將認定犯罪
事實所憑之證據及其認定之理由，詳為敘明，始足為適用法律及
判斷其適用是否適當之準據。原判決事實欄記載「九十二年三月
底某日，董智泰在苗栗縣竹南鎮○○路附近，將該……二把制式
半自動手槍，放置於黑色帆布材質之背包內，交予甲○○保管，
詎甲○○明知該黑色背包裝有手槍，未經許可，不得受寄藏放，
卻仍未經許可，收受該黑色背包，並將之藏匿於……」（見原判
決第一頁倒數第一行至第二頁第四行），然理由欄並未說明其認
定上訴人於收受背包之際，「明知」背包內置有二把制式半自動
手槍所憑之證據及理由，判決理由已欠完備。（二）有罪判決書
理由之說明必須互相一致，方為合法。倘若理由之說明不相一致
，按諸刑事訴訟法第三百七十九條第十四款後段規定，自屬判決
理由矛盾之當然違背法令。原判決理由二(三)說明「本件於甲○○
之前或之後受寄之阮安勝、劉政昆或方佳得均曾受告知或打開查
看而明確知悉該背包內裝有手槍，且……劉政昆僅係短期受寄、
方佳得迄被警查獲前亦僅受寄三日，其等既均知悉背包內有手槍
，何獨受寄長達十四日以上之甲○○未受告知或未打開查看而不
知內有手槍？殊與情理未合。再……核該背包及霹靂包之開啟均
甚容易，甲○○受寄期間長達十四日以上，若謂其未曾掀開查看
，殊難置信」等情（見原判決第五頁第十一至二十一行），以上
訴人於受寄期間曾打開背包查看，而認上訴人所辯其未打開背包
，不知內有手槍云云不足採。惟於理由二(四)則謂「本件甲○○未
曾打開上述背包檢視其內槍枝是否裝有子彈」等情（見原判決第
六頁倒數第二至三行），並據以認定「上訴人收受背包時，背包
內置之手槍並未填裝子彈」。互核以觀，原判決對於上訴人是否
曾打開董智泰交付寄藏之背包查看一事，理由之說明前後齟齬不
一，亦有理由矛盾之違誤。上訴意旨指摘原判決不當，尚非全無
理由，應認原判決仍有撤銷發回更審之原因。至於原判決理由三
末段不另為無罪諭知部分（即原判決第十一頁第一至三行寄藏子
彈部分），因與寄藏手槍部分，有想像競合犯之裁判上一罪關係
，基於審判不可分原則，應併予發回。
據上論結，應依刑事訴訟法第三百九十七條、第四百零一條，判
決如主文。
中    華    民    國  九十五  年    八    月   十七   日
                      最高法院刑事第九庭
                          審判長法官  陳  正  庸
                                法官  賴  忠  星
                                法官  王  居  財
                                法官  林  開  任
                                法官  林  立  華
      本件正本證明與原本無異
                                      書  記  官
中    華    民    國  九十五  年    八    月  二十三  日
                                                      Ｑ


司法院資訊處製作；財團法人民間司法改革基金會備份。
